【裁判字號】    94,交聲,2092
【裁判日期】    950208
【裁判案由】    交管條例聲異
【裁判全文】
臺灣板橋地方法院交通事件裁定        94年度交聲字第2092號
原處分機關  交通部公路總局臺北區監理所板橋監理站
異  議  人
即受處分人  甲○○
上列受處分人因違反道路交通管理處罰條例事件，對於交通部公
路總局臺北區監理所板橋監理站中華民國94年10月21日所為之處
分（原處分案號：板監裁字第裁41-AEB235132號），聲明異議，
本院裁定如下：
    主  文
異議駁回。
    理  由
一、原處分意旨略以：異議人即受處分人甲○○於民國94年5 月
    30日17時50分許，騎乘車號PNN-910 號重型機車，行經臺北
    市○○○路、桂林路口，有駕車行經有燈光號誌管制之交岔
    路口闖紅燈之違規行為，經警員當場攔截掣單舉發，原處分
    機關乃於94年10月21日以板監裁字第裁41-AEB235132號違反
    道路交通管理事件裁決書依道路交通管理處罰條例第53條（
    贅載第1 項）規定，裁處罰鍰新臺幣（下同）4,500 元，並
    依同條例第63條第1 項第3 款規定，記違規點數3 點。
二、異議意旨略以：伊騎乘機車行經前開路口，何以員警就右轉
    處之垃圾車視而不見，認定伊紅燈右轉，該警員公然說謊，
    是否有誠信可言；又伊當時認為自己沒有紅燈右轉，拒絕簽
    收罰單，警察並未告訴伊15日內要繳款，為此聲明異議，請
    求撤銷原處分云云。
三、按汽車駕駛人，行經有燈光號誌管制之交岔路口闖紅燈者，
    處新臺幣1,800 元以上5,400 元以下罰鍰；又汽車駕駛人駕
    駛汽車違反道路交通管理處罰條例第53條規定者，除應依該
    條所規定之罰鍰處罰外，並予記違規點數3 點，道路交通管
    理處罰條例第53條、第63條第1 項第3 款分別定有明文。
四、經查：臺北市○○○路、桂林路交岔路口設置有燈光號誌管
    制一節，為異議人所不否認，且有該路口現場照片2 幀在卷
    可證。次查：異議人騎乘機車於前揭時地違規闖紅燈右轉而
    經當場舉發等情，業據證人即目睹異議人騎車違規行駛之員
    警張伯欽於本院訊問時證稱：（問：請陳述當時舉發的經過
    ？）當時我跟另外壹個同事替代役到臺北市○○路巡邏箱，
    我們騎摩托車經過桂林路右轉環河南路口，發現異議人紅燈
    右轉，當時我們騎機車在他的後面，我就直接攔停予以告發
    。．．（問：異議人是否有簽收罰單？）沒有。（問：你們
    是馬上攔停？）直接攔停，距離路口約50公尺才攔到異議人
    等語（見本院95年1 月17日訊問筆錄第2 頁），而證人張伯
    欽係於巡邏途中，偶然發現本件違規事實，衡情應無設詞攀
    誣，或虛構違規事實以陷害異議人之可能。再警員執行公務
    時，本身即受有行政懲處責任之監督，且其到庭具結作證，
    更係以刑事責任擔保其證言之真實性，故證人即警員張伯欽
    之前開證述內容，以及其所紀錄舉發之本件違規事實，應無
    不可採信之處。況依異議人供稱：當時是因為前面有垃圾車
    擋在路口，所以我沒有看到紅燈等語觀之，可知異議人騎車
    行經該路口時，視線遭前方之垃圾車擋住，未能看見路口之
    燈光號誌，則異議人事後堅稱未紅燈右轉云云，顯係悖於其
    所自承之事實，難信屬實。從而，異議人確有於前述時、地
    ，於行經有燈光號誌管制之交岔路口闖紅燈（右轉）之違規
    行為，應可認定。
五、異議人雖又辯稱：伊當場拒絕簽收罰單時，該警察並未告訴
    伊15日內要繳款云云。惟按行為人有違反道路交通管理處罰
    條例之情形者，應填製舉發違反道路交通管理事件通知單，
    並於被通知人欄予以勾記，當場舉發者，如被查獲之駕駛人
    為受處分人，應將該通知單填記後交付該行為人簽名或蓋章
    收受之，拒絕簽章者，並記明其事由，視為已收受，此觀違
    反道路交通管理事件統一裁罰基準及處理細則第11條第1 項
    第1 款規定自明。查本件異議人係遭員警當場攔停，因異議
    人自認並未闖越紅燈，故拒絕收受該通知單，員警並在舉發
    通知單上收受者欄處註記：「拒簽收」等字樣，有舉發通知
    單在卷可考，是依上開規定，應視為異議人已經收受該通知
    單。況以異議人所稱因自認未紅燈右轉而當場拒絕收受罰單
    之情，顯見異議人確實知悉員警所製作之上開通知單意義為
    何，異議人如有不服或事後願繳納罰鍰，自得為後續之救濟
    行為或繳款行為，異議人本身之權利並未因而受有影響，足
    見異議人本件交通違規事件之程序利益，已得以保障。是其
    辯稱警員未當場告知15日應繳款云云，容有誤會，洵無可採
    。
六、綜上所述，本件異議人交通違規之事證明確，其上開所辯不
    足採信。從而，原處分機關依據道路交通管理處罰條例第53
    條（贅載第1 項）規定，裁處罰鍰新臺幣4,500 元，並依同
    條例第63條第1 項第3 款記違規點數3 點之處分，於法核無
    不合。本件異議為無理由，應予駁回。
據上論斷，應依道路交通管理處罰條例第87條第2 項，道路交通
案件處理辦法第19條，裁定如主文。
中    華    民    國    95    年    2     月    8     日
                  交通法庭      法  官  鄧雅心
以上正本證明與原本無異。
如不服本裁定，應於送達後5日內，向本院提出抗告狀。
                                書記官  黃美雲
中    華    民    國    95    年    2     月    8     日


司法院資訊處製作；財團法人民間司法改革基金會備份。
